臺灣臺中地方法院交通事件裁定　　　 100年度交聲字第2748號
原處分機關　交通部公路總局臺中區監理所
受 處分 人　楊適聰
上列異議人即受處分人因違反道路交通管理處罰條例事件，對於
交通部公路總局臺中區監理所民國100年8月30日所為之處分（原
處分字號：中監違字第裁00-000000000號）聲明異議，本院裁定
如下：
    主  文
異議駁回。
    理  由
一、聲明異議意旨略以：異議人即受處分人楊適聰之戶籍地址為
    空戶，實際住居所為臺中市○○區○○路2 段66號4 樓之1
    ，因此異議人均未收到本件裁罰單，卻遭裁罰。茲檢附財政
    部臺灣省中區國稅局98年度綜合所得稅核定稅額繳款書及行
    政院衛生署中央健康保險局繳款單所載地址，以佐前情。又
    異議人實際上已在前開地址住居約18年之久，請鈞院明查，
    為此聲明異議等語。
二、原處分意旨略以：異議人所有車牌號碼OB-6158 號自小客車
    因未依限期於民國100 年1 月17日參加定期檢驗之違規，經
    交通部公路總局臺中區監理所於100 年2 月21日依違反道路
    交通管理處罰條例第17條第1 項規定逕行掣單舉發。異議人
    未於指定應到案日期100 年3 月21日前到案，異議人對本案
    仍有不服，本所遂依照違規事實於100 年8 月30日以中監違
    字第裁00-000000000號裁決書裁處罰鍰新臺幣（下同）1,20
    0 元，並自100 年8 月30日（裁決日）起註銷汽車牌照（請
    繳送號牌及行照）等語。
三、按汽車不依限期參加定期檢驗或臨時檢驗者，處汽車所有人
    900 元以上1800元以下罰鍰，道路交通管理處罰條例第17條
    第1 項前段定有明文。次按領有牌照之汽車，其出廠年份，
    自用小客車未滿5 年者免予定期檢驗，5 年以上未滿10年者
    ，每年至少檢驗1 次，10年以上者每年至少檢驗2 次，…營
    業大客車所有人應於指定日期前1 個月內、其他汽車所有人
    應於指定日期前後1 個月內持行車執照、新領牌照登記書向
    公路監理機關申請檢驗；但自用小型車申請檢驗，免持新領
    牌照登記書，道路交通安全規則第44條第1 項亦定有明文。
四、再按處理違反道路交通管理事件，有關文書送達之程序，依
    行政程序法之規定。違反道路交通管理事件統一裁罰標準及
    處理細則第5 條定有明文。又送達，於應受送達人之住居所
    、事務所或營業所、就業處所為之；於應送達處所不獲會晤
    應受送達人時，得將文書付與有辨別事理能力之同居人、受
    雇人或應送達處所之接收郵件人員；送達，不能依前二條規
    定為之者，得將文書寄存送達地之地方自治或警察機關，並
    作送達通知書兩份，一份黏貼於應受送達人住居所、事務所
    、營業所或其就業處所門首，另一份交由鄰居轉交或置於該
    送達處所信箱或其他適當位置，以為送達。前項情形，由郵
    政機關為送達者，得將文書寄存於送達地之郵政機關。行政
    程序法第72條第1 項前段、第73條第1 項、第74條第1 項、
    第2 項分別亦有明定。又92年2 月7 日修正之民事訴訟法第
    138 條第2 項規定「寄存送達，自寄存之日起，經10日內發
    生效力。」，然行政程序法第74條就寄存送達已自行規定，
    該條文中並無10日生效之規定，亦未規定準用民事訴訟法，
    故民事訴訟法關於寄存送達之規定，於行政程序自難適用（
    最高行政法院95年度裁字第2663號裁定參照、司法院大法官
    釋字第667 號解釋參照）。準此，舉發違反道路交通管理事
    件通知單、裁決書送達時若依行政程序法第74條規定寄存送
    達者，於合法寄存送達時即發生送達效力。
五、經查，異議人所有車牌號碼OB-6158 號自用小客車，於1994
    年間出廠已滿10年，應每半年檢驗1 次，前半年之指定檢驗
    日期為100 年1 月17日，依據道路交通安全規則第44條之規
    定，則應於99年12月17日至同年2 月17日間，向公路監理機
    關申請檢驗，惟於前開期間異議人之汽車均未完成檢驗等事
    實，為異議人所不爭執，並有檢驗歷史查詢資料、原處分機
    關中監車字第602009078 號舉發違反道路交通管理事件通知
    單及中監違字第裁00-000000000號裁決書等件在卷可稽（見
    本院卷第3 、5 、10頁），足認上開自用小客車確有不依限
    期參加定期檢驗之違規事實甚明。
六、異議人雖辯稱其未實際居住於戶籍地址，故未收到本件裁罰
    單云云。惟異議人於82年8 月19日遷移戶籍地址至臺中市○
    ○區○○里○○路107 巷72號後，迄今並無任何變更遷出紀
    錄之情，有異議人全戶戶籍資料（完整姓名）查詢結果1 份
    在卷可憑（見本院卷第15頁）；又異議人於本件違規未於指
    定日期前後1 個月接受定期檢驗時，其登載於公路監理機關
    之車籍地址亦係上揭戶籍地址，而於100 年9 月22日始向公
    路監理機關增設住居地址為臺中市○○區○○路2 段66號4
    樓之1 等情，亦有汽車車籍查詢、汽車異動歷史查詢資料、
    汽車變更歷史查詢資料、車號查詢汽車車籍資料及原處分機
    關100 年10月6 日中監自字第1000037872號移送書各1 份存
    卷可佐（見本院卷第7 至9 、10頁）。則原處分機關就舉發
    「不依限期於100 年1 月17日參加定期檢驗」之舉發違反道
    路交通管理事件通知單及「不依期限參加定期檢驗」之裁決
    書，先後以郵務掛號方式送達至異議人上揭戶籍地址（即車
    籍地址），均因未會晤異議人本人，亦無受領文書之同居人
    、受僱人或應送達處所之接收郵件人員，先後於100 年3 月
    4 日、100 年9 月6 日寄存於龍津郵局，送達人員並均分別
    製作送達通知書兩份，1 份粘貼於應受送達人上揭地址門首
    ，另1 份置於受送達處所信箱或適當位置以為送達等情，有
    上開舉發違反道路交通管理事件通知單送達證書及裁決書送
    達證書各1 份附卷可稽（見本院卷第3 至6 頁），是揆諸上
    開規定，本件舉發違反道路交通管理事件通知單、裁決書之
    送達程序分別於100 年3 月4 日、100 年9 月6 日已生合法
    送達之效力。又交通違規件數繁多，送達不論係親自收受或
    寄存送達、甚或公示送達，均屬有效之送達，則異議人之權
    益包括陳述意見之機會，業已受到保障，至於異議人事實上
    是否知悉該公告或通知內容，則應由異議人自行負責，要難
    令舉發機關負擔親告之通知義務，否則寄存或公示送達之法
    定送達方式，即形同具文。況公路監理機關基於便民原則，
    因應社會現況，已訂定公路監理電腦系統車輛車籍及駕駛人
    駕籍增設住居所或就業處所地址作業注意事項（99年2 月3
    日修正前，原名稱：公路監理電腦系統車輛車籍及駕駛人駕
    籍增設「通信地址」欄位作業注意事項），依該注意事項第
    1 點、第2 點規定，因應車主、駕駛人之需要，准予車主、
    駕駛人於公路監理電腦系統車籍及駕籍檔中增列住居所或就
    業處所地址，以利公路監理機關各項行政文書之寄達。並於
    該注意事項第5 點規定：「公路監理機關受理車主、駕駛人
    申請增設住居所或就業處所地址後，應立即登載於公路監理
    電腦系統之車籍及駕籍檔中；各項便民服務之通知事項、公
    路法、道路交通管理處罰條例及強制汽車責任保險法等法令
    規定之行政文書寄達，皆以住居所或就業處所地址寄發」。
    是一旦經車主或駕駛人填寫申請書為登記，公路監理機關即
    有義務登載其「住居所」、「就業處所」之地址於電腦系統
    中，並依此地址寄發文件。而異議人苟未實際居住於上揭戶
    籍地址，依道路交通安全規則第23 條 第1 項，汽車所有人
    之地址如有變更，本負有向公路監理機關辦理變更登記之義
    務，其既未向公路監理機關辦理變更登記，亦未依前揭規定
    向公路監理機關申請增設住居所、就業處所為送達地址，自
    難苛由行政機關訪查異議人實際居所何在之責，異議人因此
    可歸責於己之事由，致未能收受上開舉發單及裁決書，本應
    自行承擔該不利益，是異議人上開辯解難謂適法，殊無可採
    。
七、綜上所述，異議人所有前揭自小客車，本應於指定日期前後
    1 個月期間參加定期檢驗，異議人未遵期參加定期檢驗，原
    處分機關於100 年8 月30日依道路交通管理處罰條例第17條
    第1 項暨違反道路交通管理事件統一裁罰基準表規定，以中
    監違字第裁00-000000000號裁決書，裁處罰鍰1, 200元，並
    自同日起註銷牌照，於法並無違誤。異議人猶執前詞指摘原
    處分不當，為無理由，自應將其異議駁回。
八、據上論結，應依道路交通管理處罰條例第87條第2 項、道路
    交通事件處理辦法第18條，裁定如主文。
中    華    民    國   100    年    10    月    20    日
                      交通法庭  法  官  廖純卿
以上正本證明與原本無異。
如不服本裁定，應於收受送達後5日內向本院提出抗告狀。（應
附繕本）
                                書記官  李國敬
中    華    民    國   100    年    10    月    20    日